【裁判字號】    98,消債更,462
【裁判日期】    990517
【裁判案由】    更生事件
【裁判全文】
臺灣臺北地方法院民事裁定           98年度消債更字第462號
聲  請  人
即債務人    甲○○
上列當事人因消費者債務清理事件聲請更生，本院裁定如下：
    主  文
聲請駁回。
聲請費用由聲請人負擔。
    理  由
一、按債務人不能清償債務或有不能清償之虞者，得依本條例所
    定更生或清算程序，清理其債務，消費者債務清理條例（下
    稱本條例）第3條定有明文。又聲請更生或清算不合程式或
    不備其他要件者，法院應以裁定駁回之，但其情形可以補正
    者，法院應定期間先命補正，復為本條例第8條所明定。若
    最大債權銀行所提出之債務清償方案顯為債務人可負擔，僅
    因債務人拒不接受而協商不成立，導致無法依協商結果逐步
    清償其債務，應認為債務人並無不能清償債務之虞，僅自行
    選擇不清償債務，即不能認為符合本條例第3條之規定，其
    更生之聲請即無從認為合法，合先敘明。
二、本件聲請人主張：因在學時期不懂理財，累積大量卡債，以
    致至今仍在彌補以往之錯誤，至聲請更生時仍欠款1,509,38
    0元。然因景氣問題，及自身身體狀況欠佳，致聲請人無法
    長時間工作，因此選擇以前置協商方式清償債務，遂於本條
    例施行後，向最大債權銀行遠東銀行聲請協商;惟因最大債
    權銀行遠東銀行提出聲請人每月須還款16,000元之清償方案
    ，而聲請人每月收入僅約25,000元，以每月收入扣除生活費
    用及房租，僅剩約8,000元，故顯不足以負擔最大債權銀行
    遠東銀行所提之還款條件。雖聲請人於協商時表明願負擔每
    月10,000元之還款計畫，然遠東銀行仍表明不同意，並開立
    協商不成立證明，復要求聲請人自行與其他債權人為個別之
    協商。聲請人雖依其要求而向各銀行提出協商，然非所有銀
    行皆能體諒聲請人之狀況，而給予其足以負擔之還款條件。
    故聲請人迫於無奈僅能提出更生之聲請。
三、經查，依財政部臺北市國稅局96、97年度綜合所得稅各類所
    得資料清單（本院卷第21至24頁）所載，聲請人96、97年所
    得分別為700,384元、及626,203元，每月所得平均高達
    58,365 元、52,183元，高達聲請人自陳之25,000元月收入
    之二倍以上。以債務人每月逾50,000元之收入，扣除債務人
    自陳之生活開銷17,000元，尚餘30,000元以上，顯足以負擔
    最大債權銀行遠東銀行所提出每月還款16,000元之還款計畫
    。更有甚者，聲請人尚有包含上市公司股票在內之多筆投資
    ，僅面額即達320,300元，此有財政部臺北市國稅局財產歸
    屬資料清單可稽（本院卷第29至30頁)，若聲請人生活確如
    其所述之拮据，豈有可能尚有餘力從事投資。再者，聲請人
    雖稱其因景氣及身體不佳，長期無法工作云云，惟聲請人就
    其離職之確切原因並未舉證以實其說，經本院依職權向勞工
    保險局函查結果，聲請人並無請領失業給付之記錄，此有勞
    保局保給失字第09910056220號函可考（本院卷第34頁），
    自無從認為聲請人係非自願離職且客觀上無法覓得適當工作
    ，是以縱聲請人因離職而收入減少，亦僅能認為聲請人係自
    願放棄高收入之工作，無從據以為聲請人無力負擔債務之依
    據。
四、綜上，最大債權銀行所提出之還款方案，顯係聲請人之資力
    所能負擔，則聲請人拒不接受該還款條件致協商不成立，僅
    能認為係其主觀上欠缺清理債務之誠意所致，揆諸前開說明
    ，應屬消極未盡相關協商義務，難謂已踐履本條例第151條
    規定之前置協商程序，且上開欠缺又屬無從補正，依前揭說
    明，聲請人不得逕為更生之聲請，其聲請更生，不應准許，
    應予駁回，爰裁定如主文。
中    華    民    國    99    年    5     月    17    日
              民事第三庭    法      官  陳怡雯
上為正本係照原本作成。
如不服本裁定，應於裁定送達後10日內，以書狀向本院提出抗告
，並繳納抗告費新臺幣1千元。
中    華    民    國    99    年    5     月    17    日
                            書  記  官  鄭美華

司法院資訊處製作；財團法人民間司法改革基金會備份。
